【裁判字號】    95,簡上,85
【裁判日期】    951002
【裁判案由】    詐欺
【裁判全文】
臺灣花蓮地方法院刑事判決              95年度簡上字第85號
上  訴  人
即  被  告  乙○○
選任辯護人  張秉正律師
上列上訴人因詐欺案件，不服本院花蓮簡易庭中華民國95年 5月
11日95年度花簡字第 357號之第一審判決（聲請簡易判決處刑案
號：95年度偵字第1700號），提起上訴，本院管轄之第二審合議
庭判決如下：
    主  文
上訴駁回。
    事實及理由
一、本案經本院審理結果，認第一審簡易判決依刑法第30條第 2
    項、第339條第1項之幫助詐欺取財罪，判處上訴人即被告乙
    ○○有期徒刑 3月，如易科罰金以（銀元）300元折算1日，
    認事用法及量刑均無不當，應予維持，並引用第一審簡易判
    決書記載之事實、證據及理由。
二、本院另補充理由如下：
  (一)按被告以外之人於審判外之言詞或書面陳述，除法律有規定
    者外，不得作為證據；又被告以外之人於審判外之陳述雖不
    符刑事訴訟法第159條之1至第159條之4之規定，而經當事人
    於審判程序同意作為證據，法院審酌該言詞陳述或書面陳述
    作成時之情況，認為適當者，亦得為證據；當事人、代理人
    或辯護人於法院調查證據時，知有刑事訴訟法第159條第1項
    不得為證據之情形，而未於言詞辯論終結前聲明異議者，視
    為有前項之同意，刑事訴訟法第159條第1項、第159條之5分
    別定有明文。查檢察官以證人即被害人丙○○於警詢中之證
    述為證據，被告及辯護人對此均不爭執，復未於本院言詞辯
    論終結前對上開證據表示異議，參照前開說明，前開證據業
    經擬制同意而有證據能力，自得採為證據，合先敘明。
  (二)訊據被告矢口否認有何幫助詐欺取財犯行，辯稱：伊所有之
    郵局金融卡及存摺容因工作搬遷而遺失，伊並未將系爭金融
    卡及存摺交付或售予詐欺集團之人云云。然查：
    1.依一般社會常情，欲使用金融卡提款者，須於提款機上依
      指令操作並輸入正確之密碼，方可順利取得款項，是如非
      帳戶所有人同意、授權而告知金融卡密碼等情況，單純持
      有金融卡之人，欲隨機輸入密碼而領得款項之機率，微乎
      其微，又依常情而論，稍有社會歷練、經驗之人，均知金
      融卡應與存摺密碼分別保存，或將密碼牢記心中，而不在
      任何相關物件上標示或載明密碼，以免徒增帳戶存款遭人
      持金融卡併同輕易得知之密碼盜領，被告已出社會工作多
      時，又非至愚，對於前揭社會經驗常情，亦應為其所知稔
      。訊據被告陳稱：伊並未將郵局金融卡密碼寫在提款卡或
      存摺上，亦不曾將密碼告知他人，惟金融卡密碼係依伊出
      生年月日所設定，易遭人猜出云云，然當本院質之其身份
      證件是否同時遺失？其則供稱並未同時遺失，又說未曾懷
      疑金融卡、存摺係遭友人所竊，僅不知係於何時地遺失而
      已，果其所述為真，則拾獲之人欲在無任何被告身分資料
      之情形下猜測該金融卡密碼係依其生日所設定，進而破解
      或探得其密碼，更是殊難想像。
    2.再被告於偵查時辯稱：伊存摺及金融卡久未使用，係94年
      年中要去查存額時，始發現存摺及金融卡不見了云云，惟
      被告對於究竟於何時地遺失或遭竊，又為何僅有系爭存摺
      及金融卡遺失或遭竊等諸多事項，均未能進一步提出證據
      以供查證，已難據其所辯認定其存摺及金融卡確有遺失或
      遭竊之事實。況查金融機關之存摺及金融卡乃屬個人重要
      物品，故依常情，苟有遭竊或遺失，必速報警處理或申報
      掛失，以避免損害，然被告卻遲至被害人所匯入錢財均被
      詐騙者於94年9月5日提領殆盡，並經被害人報警已成警示
      帳戶後之同年月13日始欲向郵局申報掛失，更可佐證其有
      幫助詐欺之事實。
    3.又依警卷所附花蓮中華路郵局客戶歷史交易清單所示，被
      告曾於93年 3月15日經跨行轉入新台幣（下同）3萬元1筆
      ，嗣於93年3月26日卡片提款3萬元1筆，頃又於94年8月29
      日卡片提款400元1筆，提領後帳戶存額僅剩20元，質之被
      告亦不諱言其確曾提領該筆400元（見本院95年7月17日準
      備程序筆錄第 5頁），則其所辯金融卡及存摺久未使用，
      且已遺失乙節，已不攻自破，益證其所言虛妄，不足採信
      。雖被告嗣於本院審理時改口辯稱，該筆 400元應係向第
      一銀行提領，而非向中華路郵局提領等語，即便其確曾向
      第一銀行提領過 400元，然亦無從認為被告便不可能向中
      華路郵局提領另筆 400元，二者並非具有排斥關係，況其
      早已於準備程序中坦認，自不容其再設詞翻供。
三、綜上所述，被告之犯行確已該當幫助詐欺取財罪，原審據以
    論科，至為允當。被告上訴請求撤銷改判，並無理由，應予
    駁回。
四、按行為後法律有變更者，依修正前刑法第2條第1項之規定，
    以適用裁判時法為原則，如行為時法有利於行為人，則例外
    適用行為時法。惟依修正後刑法第2條第1項規定，以適用行
    為時法為原則，僅於裁判時法有利於行為人時，例外予以適
    用裁判時法。被告於行為後，刑法部分條文已於95年7月1日
    修正公布施行，其中關於幫助犯及易科罰金部分之條文，業
    經修正，依新刑法第2條第1項前段規定，應適用行為時法，
    即修正前刑法第30條第1項、第2項及第41條第 1項前段之規
    定，以往實務見解，固認原判決未及比較適用新舊法時，上
    訴後，雖比較結果以舊法有利於行為人，而原判決別無其他
    撤銷事由，仍應由上訴審以此為由撤銷改判。惟修正後之規
    定係以適用行為時法為原則法，因此原判決雖未及比較適用
    ，然上訴本院後，經比較新舊法，行為後之法律並非較有利
    於行為人（如附表），仍應適用行為時即修正前刑法第30條
    第 1項、第2項及第41條第1項前段之規定，則原判決適用行
    為時法即無不當，自不構成撤銷事由，併予敘明。
據上論斷，應依刑事訴訟法第455條之1第3項、第 368條、第373
條，刑法第2條第1項前段，判決如主文。
本案經檢察官甲○○到庭執行職務。
中    華    民    國    95    年    10    月    2     日
                        臺灣花蓮地方法院刑事第一庭
                            審判長法官  張  健  河
                                  法官  李  世  華
                                  法官  吳  韻  馨
上列正本證明與原本無異。
本件不得上訴。
                                 書記官
中    華    民    國    95    年    10    月    3     日
附表：
┌───┬───────┬────────┬──────┐
│比較  │修正前刑法於本│新刑法於本案適用│新舊法比較結│
│法條  │案適用之法律效│之法律效果      │果          │
│      │果            │                │            │
├───┼───────┼────────┼──────┤
│刑法第│幫助他人犯罪之│幫助他人「實行」│本條依新、舊│
│30條第│行為者。      │犯罪行為者。    │法比較均構成│
│1項、 │              │                │幫助犯，且按│
│第2項 │「從犯」之處罰│「幫助犯」之處罰│正犯之刑減輕│
│      │，按正犯之刑減│，按正犯之刑減輕│之，新法並未│
│      │輕之。        │之。            │較有利被告。│
├───┼───────┼────────┼──────┤
│刑法第│依修正前罰金罰│如易科罰金，以新│本條從舊刑法│
│41條第│鍰提高標準條例│臺幣1,000元、   │較有利於被告│
│1項前 │第2 條規定，易│2,000元或3,000元│。          │
│段    │科罰金數額提高│折算1日。       │            │
│      │為100 倍，如易│                │            │
│      │科罰金，以銀元│                │            │
│      │300元即新臺幣 │                │            │
│      │900元折算1日。│                │            │
├───┴───────┴────────┴──────┤
│綜合比較結果：                                        │
│本案綜其全部罪刑之比較，無論幫助犯、易科罰金之規定新刑│
│法均未較有利於被告，故本案應一體適用行為時即修正前刑法│
│。                                                    │
└───────────────────────────┘


司法院資訊處製作；財團法人民間司法改革基金會備份。
